【裁判字號】    98,交抗,565
【裁判日期】    980810
【裁判案由】    聲明異議
【裁判全文】
臺灣高等法院高雄分院刑事裁定         98年度交抗字第554號
                                     98年度交抗字第555號
                                     98年度交抗字第559號
                                     98年度交抗字第560號
                                     98年度交抗字第561號
                                     98年度交抗字第562號
                                     98年度交抗字第563號
                                     98年度交抗字第564號
                                     98年度交抗字第565號
                                     98年度交抗字第566號
抗  告  人
即受處分人  甲○○
上列抗告人因違反道路交通管理處罰條例事件聲明異議案件，不
服臺灣高雄地方法院中華民國98年6 月17日裁定（98年度交聲字
第1694、1695、1696、1697、1698、1699、1700、1701、1702、
1703號），提起抗告，本院裁定如下：
    主  文
抗告駁回。
    理  由
一、抗告意旨略以：抗告人即受處分人甲○○（下稱抗告人），
    因裁決書上記載「受處分人不服處罰者，得於接到裁決書之
    翌日起20日內，以司法狀紙提出聲明異議，載明裁判日期、
    字號及理由，交由本（高雄監理所）所轉送管轄地方法院。
    」等語，致使抗告人不敢貿然寄臺灣高雄地方法院聲明異議
    ，但抗告人已於民國98年6 月2 日具狀寄送高雄監理所聲明
    異議，有98年6 月2 日寄送之郵戳為憑，而高雄監理所並未
    明示抗告人提出聲明異議狀之時間，須以到達高雄監理所時
    為準，故此一規定，抗告人自無從知悉。再本件係因處分機
    關怠於執行職務，造成抗告人沈重負擔，原審裁定駁回異議
    聲明，尚有未合，為此聲請撤銷原裁定云云。
二、原裁定意旨略以：
  (一)原處分機關略以：抗告人所有之車牌號碼000-0000號重型機
    車，於如附表所示之違規時、地，經人駕駛，有如附表所示
    之交通違規行為，遭員警逕行舉發，爰依如附表所示之道路
    交通管理處罰條例（下稱道交條例）規定，裁處如附表所示
    之處分。而抗告人由其女兒王端慧於98年5 月13日代為收受
    如附表所示之裁決書後，於98年6 月3 日向原處分機關聲明
    異議，爰依法移送法院審理等語。
  (二)聲明異議意旨略以：(1)抗告人從未收受任何舉發違反道路交
    通管理事件通知單（下稱舉發通知單），原舉發機關有違行
    政程序法第78條規定。(2)如附表所示之交通違規事件，均已
    逾道交條例第90條規定之3 個月舉發期限。(3)如附表所示之
    裁決書，均已逾違反道路交通管理事件統一裁罰基準及處理
    細則第44條第1 項所定之60日裁決期限。(4)如附表所示之交
    通違規事件，違規時間起迄時間長達1 年餘，交通執法機關
    竟無力有效舉發，即時匡正亂象，亦無導正之作為，罔顧社
    會秩序及人民權益。(5)如附表所示之舉發機關郵寄舉發通知
    單後，均因查無該址而遭退回，原舉發機關未為相當之調查
    ，逕行辦理公示送達，顯難謂已完成舉發之程序。(6)原處分
    機關未依誠實信用方法執法，將交通違規罰款當成稅收，延
    宕擱置，致無法即時匡正，未將如附表所示之交通違規案件
    即時通知抗告人，致抗告人案件累積，罰鍰高築，原處分機
    關之心態可議。綜上，如附表所示之處分顯有違誤，爰依法
    聲明異議，請求撤銷如附表所示之處分云云。
  (三)按受處分人不服公路主管機關所為之處罰，得於接到裁決書
    之翌日起20日內，向管轄地方法院聲明異議，道交條例第87
    條第1 項定有明文。次按依道交條例第87條規定向管轄法院
    聲明異議之期間，自裁決送達之翌日起算，並得依法扣除在
    途期間及聲請回復原狀；交通法庭認聲明異議不合法律上之
    程式或其異議權已經喪失者，應以裁定駁回之，道路交通案
    件處理辦法第12條、第18條前段分別訂有明文。故受處分人
    若受有裁決而不服，自應於上開規定期間內聲明異議，倘受
    處分人逾期提出，法律上之程式已無從補正，自應依法駁回
    其異議。又道路交通案件處理辦法第12條規定交通案件聲明
    異議之在途期間，當事人如居住於處罰機關所在之鄉、鎮、
    市（包括縣轄市、省轄市及院轄市）者，不扣除在途期間，
    法院訴訟當事人在途期間標準第4 條第1 項第1 款亦有明文
    。
  (四)經查，抗告人前因另案交通違規事件，不服交通部公路總局
    高雄區監理所（下稱高雄監理所）所為之處分，依法聲明異
    議，經原審以98年度交聲字第119 、120 號裁定撤銷原處分
    ，發回高雄監理所，嗣高雄監理所於98年3 月31日以高監營
    字第0980013790號函通知上開交通事件之相關事宜，並同時
    於函文中載明抗告人另有欠繳12件交通違規事件（包含本件
    如附表所示之10件交通違規事件在內）罰鍰未結之情形，抗
    告人收受後，於98年4 月27日具狀向高雄監理所聲明不服，
    請求撤銷上開函文中所載明之12件交通違規事件裁決，經高
    雄監理所考量抗告人即上開重型機車車主之戶籍地址與車籍
    列管地址不符，為免爭議，分別以98年5 月1 日高監營字第
    0982001065號函、98年5 月11日高監營字第0980020980號函
    通知異議人，將高雄監理所原於98年4 月27日所為之12件裁
    決撤銷，分別改依違規事實之最低罰鍰規定於98年5 月11日
    重新裁決，並再另寄送12件裁決書（包含本件如附表所示之
    10件裁決書在內），經抗告人之女而王端慧代為收受等情，
    有原審98年度交聲字第119 、120 號裁定、臺灣高雄地方法
    院交通事件執行通知單、高雄監理所上開函文、抗告人不服
    受舉發道路交通管理事件陳述書及其上高雄監理所之收文戳
    章、送達證書各1 份在卷可稽（見原審98年度交聲字第1694
    號卷《下稱交聲第1694號卷》第15至16、19至26頁），堪認
    高雄監理所參酌抗告人於98年4 月27日具狀聲明不服之意旨
    及考量抗告人之戶籍地址與列管之車籍地址不同等因素，業
    已自行撤銷原於98年4 月27日就如附表所示之交通違規事件
    所為之裁決，而另於98年5 月11日重新裁決無訛。準此，抗
    告人如對高雄監理所98年5 月11日所為之裁決不服，自應另
    行具狀聲明異議，不得援引其於98年4 月27日出具之不服受
    舉發道路交通管理事件陳述書，始為合法，先予敘明。
  (五)次查，高雄監理所於98年5 月11日為如附表所示之裁決後，
    交由郵政機關送達於抗告人位於高雄縣鳳山市○○街118 號
    之戶籍地，於98年5 月13日由其同居人即抗告人之女王端慧
    代收乙節，有送達證書1 紙附卷可參（見交聲第1694號卷第
    15頁），而觀之抗告人提出之不服受舉發道路交通管理事件
    陳述書、聲明異議狀上，均載明其住址為高雄縣鳳山市○○
    街118 號（見交聲第1694號卷第4 至9 、21頁），堪認該址
    確為抗告人之實際住居所。又高雄監理所之所在地為高雄縣
    鳳山市○○路361 號，此有記載高雄監理所地址之送達證書
    、高雄監理所上開歷次函覆抗告人之函文、該所98年6 月5
    日高監營字第0980025457號函將本件聲明異議案件移送原審
    審理之函文可證（見交聲第1694號卷第1 、15、16、19、22
    頁），本件抗告人之戶籍地亦為實際住居所與高雄監理所之
    所在地，既均位於高雄縣鳳山市，依照上揭法院訴訟當事人
    在途期間標準第4 條之規定，自毋庸加計在途期間。準此，
    本件異議人應於如附表所示之裁決書送達翌日即98年5 月14
    日起，經20日即98年6 月2 日（星期二，非例假日）止之期
    間內具狀向法院或原處分機關高雄監理所聲明異議，始為合
    法，惟抗告人遲至98年6 月3 日始向原處分機關提出聲明異
    議狀，有卷附之聲明異議狀及其上高雄監理所收文戳章可證
    （見交聲第1694號卷第4 至9 頁），顯已逾前開20日之法定
    不變期間。揆諸前揭說明，本件異議為不合法，且依其情形
    無從補正，自應予以駁回等語。
三、經本院審閱卷證後，認原審裁定，並無不合。抗告人雖以上
    開情詞提起抗告，惟按受處分人不服道路交通管理處罰條例
    第8 條所定主管機關所為之處罰者，得於接到裁決書之翌日
    起20日內，向管轄地方法院聲明異議，道路交通管理處罰條
    例第87條第1 項定有明文。又依上開規定，受處分人不服處
    罰，於接到裁決書之翌日起，得於20日內聲明異議，故受處
    分人異議之聲明自應於20日內到達處分機關或法院，否則倘
    以受處分人郵寄時間為準，而郵務機關遞送郵件之時間復無
    從預測，將使法律關係取決於不定因素而無法確定，亦無異
    變相延長20日之聲明異議期間。經查，如附表所示之交通部
    公路總局高雄區監理所之違反道路交通管理事件裁決書，既
    已於98年5 月13日經郵務人員送達抗告人之戶籍地即高雄縣
    鳳山市○○街118 號，並由抗告人之同居人即女兒王端慧收
    受等情，有交通部公路總局高雄區監理所送達證書影本在卷
    可稽。又抗告人係居住於高雄縣鳳山市，與交通部公路總局
    高雄區監理所所在之高雄縣鳳山市為同一地區，自無扣除在
    途期間之問題。是抗告人之異議期間應自98年5 月14日（即
    收受裁決書之翌日）起算20日，至98年6 月2 日（星期二）
    屆滿。詎抗告人之聲明異議狀遲至98年6 月3 日始到達交通
    部公路總局高雄區監理所，此有聲明異議狀上高雄區監理所
    收狀章戳可據，顯已逾20日之異議期間。從而，抗告人之聲
    明異議即屬不合法，原審駁回抗告人之異議聲明，即屬正當
    。抗告人之抗告，為無理由，應予駁回。
四、據上論結，應依道路交通案件處理辦法第26條、刑事訴訟法
    第412 條，裁定如主文。
中    華    民    國    98    年    8     月    10    日
                  刑事第七庭    審判長法  官  莊飛宗
                                      法  官  孫啟強
                                      法  官  邱明弘
以上正本證明與原本無異。
本裁定不得再抗告。
中    華    民    國    98    年    8     月    10    日
                                      書記官  曾允志
附表：
┌─┬───┬──────────┬────┬──────┬───────┐
│編│原審案│違規時、地、事實及違│裁罰內  │原舉發機關及│交通裁決書案號│
│號│號    │反法條（道交條例）  │容（新  │舉發通知單案│              │
│  │      │                    │臺幣）  │號          │              │
├─┼───┼──────────┼────┼──────┼───────┤
│1 │98年度│於97年5 月22日凌晨3 │1,800 元│高雄縣政府警│98年5 月11日高│
│  │交聲字│時31分許，在高雄縣鳳│，並記違│察局97年7 月│監營裁字第裁80│
│  │第1694│山市○○路與384 巷口│規點數3 │3 日高警交字│-NJ952981號   │
│  │號    │，行經有燈光號誌管制│點      │第NJ0000000 │              │
│  │      │之交岔路口闖紅燈（第│        │號          │              │
│  │      │53條第1 項）        │        │            │              │
├─┼───┼──────────┼────┼──────┼───────┤
│2 │98年度│於97年6 月18日凌晨3 │5,400 元│高雄縣政府警│98年5 月11日高│
│  │交聲字│時21分許，在高雄縣鳳│，並扣繳│察局97年7 月│監營裁字第裁80│
│  │第1695│山市○○路與384 巷口│牌照，且│31日高警交字│-NJ0000000號  │
│  │號    │，行經有燈光號誌管制│記違規點│第NJ0000000 │              │
│  │      │之交岔路口闖紅燈、使│數3點   │號          │              │
│  │      │用註銷之牌照行駛（第│        │            │              │
│  │      │53條第1 項、第12條第│        │            │              │
│  │      │1項第4款、第2項）   │        │            │              │
├─┼───┼──────────┼────┼──────┼───────┤
│3 │98年度│於97年4 月9日凌晨3時│5,400 元│高雄縣政府警│98年5 月11日高│
│  │交聲字│29分許，在高雄縣鳳山│，並扣繳│察局97年5 月│監營裁字第裁80│
│  │第1696│市○○路與384 巷口，│牌照，且│29日高警交字│-NJ0000000號  │
│  │號    │行經有燈光號誌管制之│記違規點│第NJ0000000 │              │
│  │      │交岔路口闖紅燈、使用│數3點   │號          │              │
│  │      │註銷之牌照行駛（第53│        │            │              │
│  │      │條第1 項、第12條第1 │        │            │              │
│  │      │項第4 款、第2 項）  │        │            │              │
├─┼───┼──────────┼────┼──────┼───────┤
│4 │98年度│於97年3 月12日凌晨3 │4,500 元│高雄縣政府警│98年5 月11日高│
│  │交聲字│時47分許，在高雄縣鳳│，並扣繳│察局97年4 月│監營裁字第裁80│
│  │第1697│山市○○路與384 巷口│牌照    │22日高警交字│-NJ0000000號  │
│  │號    │，不遵守道路交通標線│        │第NJ0000000 │              │
│  │      │之指示、使用註銷之牌│        │號          │              │
│  │      │照行駛（第60條第2 項│        │            │              │
│  │      │第3 款、第12條第1 項│        │            │              │
│  │      │第4 款、第2 項）    │        │            │              │
├─┼───┼──────────┼────┼──────┼───────┤
│5 │98年度│於97年3 月10日凌晨3 │5,400 元│高雄縣政府警│98年5 月11日高│
│  │交聲字│時29分許，在高雄縣鳳│，並扣繳│察局97年4 月│監營裁字第裁80│
│  │第1698│山市○○路與384 巷口│牌照，且│22日高警交字│-NJ0000000號  │
│  │號    │，行經有燈光號誌管制│記違規點│第NJ0000000 │              │
│  │      │之交岔路口闖紅燈、使│數3點   │號          │              │
│  │      │用註銷之牌照行駛（第│        │            │              │
│  │      │53條第1 項、第12條第│        │            │              │
│  │      │1 項第4 款、第2 項）│        │            │              │
├─┼───┼──────────┼────┼──────┼───────┤
│6 │98年度│於97年2 月9 日凌晨3 │5,400 元│高雄縣政府警│98年5 月11日高│
│  │交聲字│時28分許，在高雄縣鳳│，並扣繳│察局97年3 月│監營裁字第裁80│
│  │第1699│山市○○路與384 巷口│牌照，且│26日高警交字│-NJ0000000號  │
│  │號    │，行經有燈光號誌管制│記違規點│第NJ0000000 │              │
│  │      │之交岔路口闖紅燈、使│數3點   │號          │              │
│  │      │用註銷之牌照行駛（第│        │            │              │
│  │      │53條第1 項、第12條第│        │            │              │
│  │      │1 項第4 款、第2 項）│        │            │              │
├─┼───┼──────────┼────┼──────┼───────┤
│7 │98年度│於97年2 月2 日凌晨3 │5,400 元│高雄縣政府警│98年5 月11日高│
│  │交聲字│時9 分許，在高雄縣鳳│，並扣繳│察局97年3 月│監營裁字第裁80│
│  │第1700│山市○○路與384 巷口│牌照，且│高警交字第NJ│-NJ0000000號  │
│  │號    │，行經有燈光號誌管制│記違規點│0000000號   │              │
│  │      │之交岔路口闖紅燈、使│數3點   │            │              │
│  │      │用註銷之牌照行駛（第│        │            │              │
│  │      │53條第1 項、第12條第│        │            │              │
│  │      │1 項第4 款、第2 項）│        │            │              │
├─┼───┼──────────┼────┼──────┼───────┤
│8 │98年度│於97年1 月18日凌晨3 │5,400 元│高雄縣政府警│98年5 月11日高│
│  │交聲字│時40分許，在高雄縣鳳│，並扣繳│察局97年2 月│監營裁字第裁80│
│  │第1701│山市○○路與384 巷口│牌照，且│29日高警交字│-NJ0000000號  │
│  │號    │，行經有燈光號誌管制│記違規點│第NJ0000000 │              │
│  │      │之交岔路口闖紅燈、使│數3點   │號          │              │
│  │      │用註銷之牌照行駛（第│        │            │              │
│  │      │53條第1 項、第12條第│        │            │              │
│  │      │1 項第4 款、第2 項）│        │            │              │
├─┼───┼──────────┼────┼──────┼───────┤
│9 │98年度│於97年1 月16日凌晨3 │5,400 元│高雄縣政府警│98年5 月11日高│
│  │交聲字│時47分許，在高雄縣鳳│，並扣繳│察局97年2 月│監營裁字第裁80│
│  │第1702│山市○○路與384 巷口│牌照，且│25日高警交字│-NJ0000000號  │
│  │號    │，行經有燈光號誌管制│記違規點│第NJ0000000 │              │
│  │      │之交岔路口闖紅燈、使│數3點   │號          │              │
│  │      │用註銷之牌照行駛（第│        │            │              │
│  │      │53條第1 項、第12條第│        │            │              │
│  │      │1 項第4 款、第2 項）│        │            │              │
├─┼───┼──────────┼────┼──────┼───────┤
│10│98年度│於96年9 月17 日凌晨3│5,400 元│高雄縣政府警│98年5 月11日高│
│  │交聲字│時9 分許，在高雄縣鳳│，並扣繳│察局96年10月│監營裁字第裁80│
│  │第1703│山市○○路與384 巷口│牌照，且│25日高警交字│-NJ0000000號  │
│  │號    │，行經有燈光號誌管制│記違規點│第NJ0000000 │              │
│  │      │之交岔路口闖紅燈、使│數3點   │號          │              │
│  │      │用註銷之牌照行駛（第│        │            │              │
│  │      │53條第1 項、第12條第│        │            │              │
│  │      │1 項第4 款、第2 項）│        │            │              │
└─┴───┴──────────┴────┴──────┴───────┘


司法院資訊處製作；財團法人民間司法改革基金會備份。
